臺灣臺北地方法院民事判決　八十九度訴字第三九三三號
　　原　　　告　乙　○
　　　　　　　　　　　　送達代.
　　被　　　告　甲○○
右當事人間請求清償借款事件，本院判決如左：
    主    文
被告應給付原告新台幣佰伍拾萬元及自民國八十九年七月一日起至清償日止，按年
息百分之五計算之利息。
訴訟費用由被告負擔。
    事    實
甲、原告方面：
一、聲明：如主文第一項所示。
二、陳述：
　　（一）被告於民國八十四年三月、四月及同年十二月間，均以急需週轉資金為由
　　　　　，分別向原告商借新台幣（下同）二百萬元、五十萬元及一百萬元，原告
　　　　　基於與被告乃多年好友，因屢次經被告苦苦央求，以領自中華航空公司之
　　　　　退休金及本身之積蓄，前後三次依被告之請求，借款予被告共計達三百五
　　　　　十萬元，經一再寬限清償期限，雙方終於八十九年二月二十九日共同約定
　　　　　，以八十九年六月三十日為最後清償期限，有當事人雙方共立之協議書一
　　　　　紙可憑，被告當場簽發台灣銀行中崙分行支票三紙、票唬AC0000000、
          AC0000000、AC0000000，以取信原告，不料原告屆期提示上揭三紙支票竟
          不獲兌現，有台北市票據交換所退票理由單三紙可稽，是原、被告間在有
          效之金錢消費借貸契約及被告未依約定期限返還借款之事證明確，足以認
          定。
    （二）按債權人基於債之關係，得向債務人請求給付，此於民法第一百九十九條
          第一項有明文規定，本件當事人間既有民法第四百七十四條第一項所定債
          之關係，而原告為金錢之貸與人，自得本於同法第四百七十八條之規定，
          請求借用人即被告於約定之期限內返還借用之金錢。
    （三）另當事人就本件金錢消費借貸之債，協議以八十九年六月三十日為返還期
          限，依民法第二百二十九條第一項規定，債務人即被告自該確定期限屆滿
          時即同年七月一日起，負遲延責任，故原告得再依民法第二百三十三條第
          一項規定，向被告請求給付民法第二百零三條所定，以年息百分之五計算
          之法定遲延利息，期間自八十九年七月一日起至清償日止。
三、證據：提出協議書影本一件、支票影本三件臺灣省退票理由單影本三件為證。
乙、被告方面：
一、聲明：駁回原告之訴。
二、陳述：
　　（一）原告提出被告所簽發三張台灣銀行中崙分行支票，面額計三百五十萬元及
　　　　　退票理由單三紙，固為真實，被告並不爭執，但該支票退票後，被告曾開
　　　　　立八十九年十月二十四日到期之同額商業本票一紙，交付原告收執，欲換
　　　　　回支票，原告當時以支票未帶在身上，故未能交被告換回。
    （二）原告取得被告之本票，即有同意原支票債務之清償期，延至本票之到期日
          ，既然本票到期日為八十九年十月二十四日，如今尚未到期，則原告自不
          得以支票向被告為清償之請求。
    理    由
一、本件原告起訴主張：被告於八十四年三月、四月及同年十二月間，以需週轉資金
    為由，分別向原告借款二百萬元、五十萬元及一百萬元，原告以退休金先後借予
    被告，借款屆期後，被告未予返還，雙方復於八十九年二月二十九日共同約定以
    八十九年六月三十日為最後清償期限，並立有協議書及被告開立之二紙支票為憑
    ，惟屆期後，原告提示支票，經銀行以存款不足退票，被告仍未還款，爰基於消
    費借貸法律關係請求被告返還借款三百五十萬元，及自雙方約定最後償還借款期
    限之次日即八十九年七月一日起至清償日止按年息百分之五計算之利息等語。被
    告則以：對向原告借款之事實不爭執，但被告曾另開立八十九年十月二十日屆期
    之同額業本票一紙交付債權人收執，欲換回原開立予原告而退票之三紙支票，但
    原告未交還，且原告收受被告交付之本票，到期日為八十九年十月二十四日故借
    款到期日為該日，而非八十九年七月一日，原告以該日為起息日亦無理由等語，
    資為抗辯。
二、原告主張被告向其借款三百五十萬元未還之事實，業據其提出雙方簽訂被告於八
    十九年六月三十日應為返還借款之協議書、退票支票影本及退票理由單三紙為證
    ，被告對向原告借款與屆期未能還款之事實自認在卷（見卷附被告對支付命令異
    議狀），對上開證據亦不爭執，自堪認原告主張真實。被告雖辯稱原告曾收取換
    回三紙支票之本票及原告同意延緩本票到期日八十九年十月二十四日為借期期限
    等語，然依協議書所載，兩造協議借款期限展延至八十九年六月三十日，且原告
    開立支票三紙作為清償方式，屆期提示退票，被告仍未還款應可確認，嗣被告再
    另為開立本票以換回該三紙退票支票，是為被告欲取得退票支票以為註銷退票紀
    錄，不代表原告即係同意再延展借款期限，因之，被告所辯，並不足採。
三、綜上所述，本件原告主張被告向其借款三百五十萬元未還，經被告自認之，從而
    ，原告基於消費借貸法律關係，請求被告給付三百五十萬元，及自雙方約定最後
    償還借款期限之次日即八十九年七月一日起至清償日止，按年息百分之五計算之
    利息，為有理由，應予准許。
三、結論：本件原告之訴為有理由，依民事訴訟法第七十八條，判決如主文。
中　　　華　　　民　　　國　　九十一　　年　　　三　　　月　　二十九　　日
                                            民事第三庭法      官　李維心
右為正本係照原本作成
如對本判決上訴，須於判決送達後廿日內向本院提出上訴狀
中　　　華　　　民　　　國　　九十一　　年　　　三　　　月　　二十九　　日
~B法院書記官　林梅珍
